臺灣高等法院臺南分院民事裁定　96年度再易字第18號
再 審 原告　乙○○
再 審 被告　宏都建設股份有限公司
法定代理人　甲○○
訴訟代理人　黃文力　律師
上列當事人間給付票款等事件，再審原告對於民國95年03月30日
臺灣嘉義地方法院所為95年度嘉訴字第03號及民國95年08月22日
本院所為95年度上易字第0104號確定判決，提起再審之訴，本院
裁定如下：
    主  文
再審之訴駁回。
再審訴訟費用由再審原告負擔。
    理  由
一、本件再審原告於民國（下同）九十六年五月十七日向本院所
    提之民事聲請再審狀，係記載因認臺灣嘉義地方法院九十五
    年度嘉訴字第三號及本院九十五年度上易字第一○四號（以
    下簡稱本院原確定判決）民事確定判決，有民事訴訟法第四
    百九十六條第一項第九款之再審事由，而向本院提起再審之
    訴（見本院卷第2至6頁），並請求廢棄原確定判決；而非對
    本院九十五年度再易字第二十五號確定判決提起再審，本院
    自僅就本院九十五年度上易字第一○四號確定判決有無前開
    再審事由為審酌認定即可，合先敘明。
二、按提起再審之訴，應於三十日之不變期間內提起；其期間自
    判決確定時起算，判決於送達前確定者，自送達時起算；其
    再審之理由發生或知悉在後者，均自知悉時起算。又判決於
    上訴期間屆滿時確定。不得上訴之判決，於宣示時確定；不
    宣示者，於公告時確定；民事訴訟法第五百條第一項、第二
    項，第三百九十八條第一項前段、第二項分別定有明文。次
    按當事人提起再審之訴或聲請再審，雖聲明係對某件再審判
    決或裁定為再審，但審查其再審訴狀理由，實為指摘原確定
    裁判或前次之再審裁判如何違法，而對該聲明不服之再審判
    決或裁定，則毫未指明有如何法定再審理由，此種情形，可
    認為未合法表明再審理由，逕以其再審（再審之訴或聲請再
    審）為不合法駁回之。至所謂表明再審理由，必須指明確定
    判決有如何合於法定再審事由之具體情事始為相當，倘僅泛
    言有何條款之再審事由，而無具體情事者，仍難謂已合法表
    明再審事由。而既未合法表明再審事由，即為無再審之事由
    ，性質上無庸命其補正（最高法院69年2月5日第三次民事庭
    會議決定(一)、61年度台再字第0137號判例參照）。
三、本件再審原告起訴主張：
  (一)臺灣嘉義地方法院簡易庭之民事陳報狀之嘉甲股九十四年度
    嘉簡字第九五五號法官手稿部分要再審被告出示證物即記錄
    合約之正本，以證明此一記錄合約兩造是否相同，但存留於
    臺灣嘉義地方法院九十五年度嘉訴字第三號證物，仍與再審
    原告出示之記錄合約影本不同。
  (二)再審被告所陳報之嘉義市政府建造執照、建造執照附表、變
    更設計申請書影本為判決基礎之證據，惟再審被告呈上皆為
    變造及偽造的證物，其謊稱系爭建案持有建造執照，致影響
    原確定判決法官之心證，基於上開事由及證據，原確定判決
    顯與事實不符
  (三)原確定判決法官數次以記錄合約問再審原告實際給付的預售
    屋款是多少？再審原告每次均回答四十五萬；惟法官已受手
    寫之「九月一日票六十萬合計一百零五萬」等語之影響，將
    重心全部放在再審原告明知只付四十五萬元，即認定再審原
    告故意不支付九月一日的支票。而事實上簽訂記錄合約約定
    前，緣由實為再審被告因水土保持再次審核問題延誤開工，
    而於簽訂記錄合約約定確實因再審被告延誤開工，為了挽留
    再審原告，雙方同意將九月一日的支票改到動工後興建地上
    一層樓之日期，嗣經再審被告之游彩勤轉經再審被告同意，
    將支票改至九十四年十一月五日，但再審被告將變造過的記
    錄合約約定呈為證據，足以影響判決。
  (四)解約書內容為不實，因該內容為再審被告公司一貫統一的文
    字，即再審被告所謂之自制式，既然內容沒有依照事實書寫
    ，即為不實之證據，解約書中的金額如何認定不包括違約金
    或加利息?
  (五)依上，就上開民事確定判決，再審原告又發現偽造變造之證
    據，該證物為判決基礎之證物，該證物原應讓再審原告受較
    有利之判決，但經再審被告變造偽造證物以致影響判決。爰
    依據民事訴訟法第四百九十六條第一項第九款，提起再審之
    訴。
四、經查：
  (一)本院原確定判決係於九十五年八月二十五日送達於再審原告
    ，已經本院查明屬實，並有郵務送達證書二份附於九十五年
    度上易字第一○四號卷可憑（見該卷第92至93頁），乃再審
    原告遲至九十六年五月十七日始對上開本院原確定判決提起
    再審之訴，顯已逾三十日不變期間，復未依首揭判例意旨舉
    證證明再審理由知悉在後，或提出具體證據供本院調查以實
    其說，及未舉證證明有何合於法定再審事由之具體情事，自
    於法不合。
  (二)又再審原告雖另以原確定判決有民事訴訟法第四百九十六條
    第一項第九款「為判決基礎之證物係偽造或變造」為由提起
    本件再審之訴。惟經本院審究其所提之再審事由內容，均已
    經本院原確定判決於理由乙之四中依詳細調查結果予以判斷
    說明再審原告之辯稱為何不足之理由（見本院卷第22至26頁
    ）。至再審原告前揭對確定判決有關取捨證據、認定事實之
    指摘，此乃屬原確定判決法院取捨證據、認定事實之職權行
    使範圍，復無違背社會上一般之經驗法則或有無相互矛盾之
    情形，於法自有未合。從而揆諸按法院判決確定後，即生一
    定之效力，法院及當事人均應受其拘束，本於公益上之理由
    ，不許當事人此後任意爭執其當否，藉以維持因判決而確定
    之法律關係，庶免纏訟不休之弊。故對有同法第四百九十六
    條規定之重大瑕疵之確定判決，例外許當事人得請求法院更
    為審判，以保護正當當事人之權益，此再審制度之所由設也
    ；然究屬依審級而建立之訴訟制度之例外，判決如有瑕疵，
    在確定前，當事人本得循上訴程序謀求救濟，非至上訴程序
    已盡，不得提起再審之訴，否則不免致審級制度名存實亡。
    故同法第四百九十六條第一項但書規定當事人已依上訴主張
    其事由者，即不得以確定終局判決有該條項各款事由，以再
    審之訴聲明不服。亦即確定終局判決雖有該條項各款得為再
    審理由之情形，如當事人在前訴訟程序已依上訴主張之而無
    效果，經上訴審法院駁斥其主張者，即不許再以之為再審理
    由。顯見再審原告此部分之主張尚與再審事由有間，於法亦
    有未合。
  (三)此外，再審原告亦未確切指明原確定判決有如何合於法定再
    審事由之具體情事；則揆諸前開說明，本件再審之訴，於法
    已有未合，應予駁回。
五、據上論結，本件再審之訴為不合法，依民事訴訟法第五百零
    二條第一項、第九十五條及第七十八條，裁定如主文。
中　　華　　民　　國　　96　　年　　9 　　月　  10  　日
                  民事第一庭    審判長法　官　林金村
                                      法　官　胡景彬
                                      法　官　張世展
上為正本係照原本作成。
不得抗告。
中　　華　　民　　國　　96　　年　　9 　　月　　10　　日
                                      書記官  吳秋賢
